臺灣高等法院高雄分院刑事判決　　　　　九十一年度上訴字第一三九二號
　　上　訴　人
　　即　被　告　乙○○
　　指定辯護人　本院公設辯護人　孫　妙　岑
右上訴人因偽造貨幣案件，不服臺灣高雄地方法院九十年度訴字第二二二三號中華民
國九十一年六月十四日第一審判決（起訴案號：臺灣高雄地方法院檢察署九十年度偵
字第一四九五四號），提起上訴，本院判決如左：
      主      文
原判決關於乙○○部分撤銷。
乙○○共同連續行使偽造之通用紙幣，處有期徒刑年陸月。如附表所示偽造之面額
新臺幣壹仟元通用紙幣伍拾捌張均沒收。
      事      實
一、乙○○於民國（下同）八十九年十二月間，購得門號0000000000號之
    行動電話一支，乃於九十年初，在報紙上刊登販賣偽鈔之廣告，以該行動電話為
    聯絡工具。九十年初某日，甲○○（已判處有期徒刑三年六月確定）見報，撥打
    該行動電話與乙○○聯絡，雙方約定於九十年二月廿四日十三時，在高雄市○○
    區○○路與五福路口之燦坤家電大賣場對面巷內見面。乙○○即攜帶於不詳時地
    ，自不詳姓名之成年人處，意圖供行使之用而收集取得之偽造通用紙幣面額均為
    新台幣（下同）一千元，共五十八張（如附表所示），依約前往，將該五十八張
    偽造通用紙幣，交與甲○○，約定由甲○○持以行使，找回之真鈔二人平分，而
    與甲○○基於共同行使偽造通用紙幣之概括犯意聯絡。甲○○取得偽鈔後，於當
    日在高雄市區多家不詳店名之商店，連續行使偽鈔多次共十張，找得真鈔共九千
    五百二十元，其中一次，係於當日十四時許，在高雄市○鎮區○○街七十號盧忠
    裕經營之金紙店，持其中一張一千元偽鈔，向盧忠裕之母黃素華購買香環一盒八
    十元，找得真鈔九百二十元。嗣於同日廿二時許，甲○○又至盧忠裕經營之店內
    ，再持偽鈔購買香環時，為黃素華識破而未得逞，並由盧忠裕報警當場查獲，而
    在甲○○身上扣得偽造之千元券一張，復於甲○○所騎乘之ＶＹＤ－００五號機
    車前置物箱內起出偽造之千元券四十七張（共四十八張、如附表編號一至八號所
    示），及現金一萬零七百二十元（其中一千二百元為甲○○所有，其餘九千五百
    二十元為行使偽鈔所換得之現金）。
二、案由高雄市政府警察局前鎮分局移送臺灣高雄地方法院檢察署檢察官偵查起訴。
      理      由
一、訊據上訴人即被告乙○○否認有前開犯行，辯稱：伊不認識甲○○，亦未刊登販
    賣偽鈔之廣告，上述0000000000號行動電話，雖為其所申請，但已賣
    給他人使用云云。
二、惟查：
  (一)前開共同被告甲○○見報紙上刊登販賣偽鈔之廣告，乃撥打刊登之行動電話00
    00000000號聯絡，被告即於前開時地，與甲○○見面，交付五十八張之
    千元券偽造通用紙幣與甲○○，雙方約定由甲○○行使，找回之真鈔，二人平分
    ，被查獲前已行使數張，扣案之九千五百二十元，係行使偽鈔所找回之真鈔等事
    實，已據共同被告甲○○於警訊及偵審中供述綦詳，並有偽造之千元券通用紙幣
    四十八張及行使偽鈔所得之九千五百二十元（其中九百二十元已發還被害人盧忠
    裕）扣案可佐。甲○○雖又指稱：伊於九十年二月廿四日廿二時許，至黃素華之
    金紙店，是要將所找得之九百二十元還給她，不是要再行使偽鈔云云。但甲○○
    第二次至黃素華之金紙店，欲購買香環，並已將千元券偽鈔交與黃素華等情，已
    據被害人黃素華證述無訛。且甲○○第一次向黃素華購買香環，已找得真鈔九百
    二十元，並未被黃素華識破，顯無自動返還所找回真鈔之可能，甲○○此部分供
    述，無非避就之詞，不足憑信。甲○○供承自被告處取得五十八張千元券偽鈔，
    而警方在甲○○之身上及機車置物箱內起出千元偽鈔共四十八張，甲○○又供稱
    扣案之九千五百二十元，係行使偽鈔找回之真鈔，然則甲○○已行使十張之千元
    券偽鈔甚明。甲○○嗣後所供被告乙○○交付偽鈔五十張，尚難採信。
  (二)共同被告甲○○於警訊供稱偽鈔係「一位姓鄭的交給我的」，於偵查中又稱「是
    一位說是姓鄭，又說是姓王的人拿來」，並當庭指認偽鈔確係被告乙○○所交付
    。交付偽鈔係違法之行為，盡人皆知，是被告乙○○佯稱姓鄭或姓王，以避免被
    查緝，為事理不悖，不能以甲○○此部分供述，而謂交付偽鈔者非被告乙○○。
    被告乙○○所提出甲○○於九十年十月卅一日寫給乙○○之信件，提及其被乙○
    ○騙走三萬五千元，要乙○○將該款匯至其帳戶及看守所，否則將於（同年）十
    一月十六日開庭時，向法官陳訴及向檢察官提出告訴等情，信函中並未提及如不
    還款，即要指認偽鈔為被告乙○○所交付，是被告乙○○所提出之信函，不足為
    其有利之認定。
  (三)上述0000000000號行動電話，於八十九年十二月廿八日開通，持機人
    為乙○○，至九十年二月底止，持機人仍為乙○○等情，有遠傳電信股份有限公
    司九十一年十一月十四日之行動電話基本資料表附卷可稽（本院卷）。被告乙○
    ○坦承該行動電話為其所申請，雖指稱已轉賣他人，但未能供出賣給何人以供查
    證，且如賣給他人，為何未變更持機人（即租用門號之人）姓名，而願意長期擔
    任繳納電話費之義務人，顯非事理之常，所辯非真實可採。被告乙○○聲請調閱
    該行動電話之通聯紀錄，依上述行動電話基本資料表所載，因已逾六個月之保留
    期限，無法提供等情，亦不能執此謂上述偽鈔非被告乙○○所交付。
  (四)扣案之千元券紙鈔（新版四十六張、舊版二張），經中央銀行發行局鑑定結果，
    均屬偽造，有該局九十年七月十六日九十台央發字第０三００三七五一四號函在
    卷足憑（警卷第一二頁）。前開扣案之真鈔九千五百二十元，已將其中向黃素華
    行使偽鈔找回之九百二十元交由黃素華之子盧忠裕具領，復有贓物認領保管收據
    附卷可佐（警卷第一六頁）。
  (五)綜上所，本案事證已臻明確，被告乙○○所辯，顯係卸責之詞，殊無足採，其
    犯行洵堪認定。
三、按中央銀行所發行之新台幣幣券，經政府訂為法定貨幣，具有強制流通性質，自
    屬刑法上所稱之通用紙幣（最高法院二十八年上字第八九六號判例、院字第一五
    ０二號解釋參照）。又行使偽造紙幣，本含有詐欺性質，故不另論以詐欺取財罪
    （最高法院二十九年上字第一六四八號判例參照）。核被告乙○○與甲○○共同
    行使偽造之通用紙幣，所為係犯刑法第一百九十六條第一項之行使偽造之通用紙
    幣罪。被告乙○○意圖供行使之用而收集偽造紙幣之低度行為，應為行使偽造通
    用紙幣之高度行為所吸收，不另論罪。被告乙○○就甲○○第二次至盧忠裕店中
    行使偽造紙幣之行為，已著手而未得逞，此部分為未遂犯。被告與甲○○之間，
    有犯意聯絡及行為分擔，為共同正犯。其多次犯行，時間緊接，犯同一之罪名，
    顯係基於概括犯意反覆為之，應依連續犯規定，以一行使既遂罪論，並加重其刑
    。公訴意旨雖僅就至盧忠裕店中行使偽鈔部分起訴，因其他部分與起訴部分有連
    續犯之裁判上一罪關係，為起訴效力所及，自應併予審理。
四、原審論處被告乙○○罪刑，固無不合，惟被告與甲○○行使而未扣案之偽造通用
    紙幣千元券十張，不能證明已滅失，原審判決未一併宣告沒收，尚有未洽。被告
    乙○○上訴意旨執前詞否認犯罪指摘原判決不當，雖無理由，但原判決此部分既
    有可議，自應將之撤銷改判。爰審酌被告乙○○為圖私利，收集偽鈔行使，危害
    金融秩序，混亂貨幣市場交易，情節非輕，犯罪後飾詞卸責，未見悔意等一切情
    狀，量處如主文所示之刑。扣案之偽造千元券通用紙幣四十八張及未扣案之偽造
    通用紙幣十張（如附表所示），依刑法第二百條規定宣告沒收。另扣案行使偽造
    通用紙幣找得之現金八千六百元（另九百二十元已發還盧忠裕），屬被害人所有
    ，爰不予宣告沒收。
據上論斷，應依刑事訴訟法第三百六十九條第一項前段、第三百六十四條、第二百九
十九條第一項前段、刑法第二十八條、第五十六條、第一百九十六條第一項、第二百
條、罰金罰鍰提高標準條例第一條前段，判決如主文。
本案經檢察官張其主到庭執行職務。
中    華    民    國     九十一     年      十二      月      二十四    日
                              臺灣高等法院高雄分院刑事第五庭
                                  審判長法官  吳水木
                                        法官  趙文淵
                             法官  洪慶鐘
右正本證明與原本無異。
如不服本判決應於收受本判決後十日內向本院提出上訴書狀，其未述上訴理由者，
並得於提起上訴後十日內向本院補提理由書狀（均須按他造當事人之人數附繕本)「
切勿逕送上級法院」。
                                      書記官  彭筱瑗
中    華    民    國     九十一     年      十二      月     二十五     日
附錄：本判決論罪科刑法條：
刑法第一百九十六條第一項：
行使偽造、變造之通用貨幣、紙幣、銀行券或意圖供行使之用而收集或交付於人者，
處三年以上十年以下有期徒刑，得併科五千元以下罰金。
附表：
┌──┬───────────────────────────┬────┐
│    │         號       碼                                  │ 數  量 │
├──┼───────────────────────────┼────┤
│ 一 │左邊：ＧＱ六六七五八八ＷＨ 右邊：ＧＱ六六七五三四ＺＦ │ 十四張 │
├──┼───────────────────────────┼────┤
│ 二 │左邊：ＧＱ六六七五八四ＺＦ 右邊：ＧＱ六六七五三四ＺＦ │ 六張   │
├──┼───────────────────────────┼────┤
│ 三 │兩邊均為：ＧＱ六六七五三四ＺＦ                        │ 一張   │
├──┼───────────────────────────┼────┤
│ 四 │左邊：ＦＮ一六七五八八ＷＧ 右邊：ＦＮ一九００二八ＷＧ │ 十四張 │
├──┼───────────────────────────┼────┤
│ 五 │左邊：ＦＭ一五八五二八ＷＨ 右邊：ＦＭ一五八九六六ＷＨ │ 四張   │
├──┼───────────────────────────┼────┤
│ 六 │左邊：ＦＭ一五八九０六ＷＨ 右邊：ＦＭ一五八九六六ＷＨ │ 七張   │
├──┼───────────────────────────┼────┤
│ 七 │ＡＰ一六七七０四ＪＷ（舊版）                          │ 一張   │
├──┼───────────────────────────┼────┤
│ 八 │ＭＺ二八六八０九ＪＭ（舊版）                          │ 一張   │
├──┼───────────────────────────┼────┤
│ 九 │不    詳                    │ 十張   │
└──┴───────────────────────────┴────┘
                                                                        Ｋ
